【裁判字號】    97,訴,830
【裁判日期】    970930
【裁判案由】    毒品危害防制條例
【裁判全文】
臺灣桃園地方法院刑事判決               97年度訴字第830號
公  訴  人  臺灣桃園地方法院檢察署檢察官
被      告  甲○○
上列被告因毒品危害防制條例案件，經檢察官提起公訴（97年度
毒偵字第1860號），被告於準備程序進行中為有罪之陳述，經本
院合議庭裁定由受命法官獨任進行簡式審判程序，本院判決如下
：
    主  文
甲○○施用第一級毒品，處有期徒刑陸月，如易科罰金，以新臺
幣貳仟元折算壹日。扣案之海洛因壹包（含袋重零點壹玖公克）
沒收銷燬之。
    事  實
一、甲○○前於民國89年間因施用第二級毒品案件，經臺灣臺北
    地方法院裁定送觀察、勒戒，嗣因認無繼續施用毒品傾向，
    而於89年6 月27日執行完畢釋放；復於93年間因施用第一、
    二級毒品案件，經同一法院分別判處有期徒刑1年、7月，應
    執行有期徒刑1年6月，緩刑4 年，緩刑期內付保護管束確定
    （保護管束期滿日為98年3 月13日）。詎其猶不知警惕，於
    89年間觀察勒戒執行完畢釋放併同93年間施用第一、二級毒
    品後5年內，復基於施用第一級毒品海洛因犯意，於97年4月
    3日晚間7時許，在桃園縣桃園市○○路某處，其所駕車號L5
    -5029 號自用小客車內，以點燃吸取含有摻入微量海洛因之
    香菸氣體方式，施用海洛因1 次。嗣於翌日（4日）下午3時
    許，在桃園縣桃園市○○路與朝陽街口，為警查獲，並扣得
    其持有供施用之海洛因1包（含袋重0.19公克）。
二、案經桃園縣政府警察局桃園分局報請臺灣桃園地方法院檢察
    署檢察官偵查起訴。
    理  由
一、本件被告甲○○所犯係死刑、無期徒刑或最輕本刑為3 年以
    上有期徒刑以外之罪，其於準備程序中就被訴事實為有罪之
    陳述，經本院告知簡式審判程序之旨，並聽取公訴人、被告
    之意見後，爰依刑事訴訟法第273條之1第1 項規定合議裁定
    由受命法官獨任進行簡式審判程序，先予敘明。
二、訊據被告對上揭犯行坦承不諱，又其於97年4月4日下午4 時
    許，為警所採集之尿液檢體（編號：D-0000000 號），經送
    臺灣檢驗科技股份有限公司以GC/MS 氣相層析質譜分析法為
    確認分析，鑑定結果確呈嗎啡陽性反應，此有前開公司97年
    4月21日CH/2008/40262號濫用藥物檢驗報告、桃園縣政府警
    察局桃園分局被採尿人姓名編號對照表各1 份在卷可稽，堪
    以認定。再者，海洛因係嗎啡經化學合成之半人工合成品，
    其藥（毒）性高於嗎啡，經吸食或注射進入人體，藉由人體
    代謝系統之新陳代謝，分解成藥（毒）性較低之嗎啡，由尿
    液排出人體，故於尿液中，以嗎啡成份檢出，而海洛因經注
    射入人體後，約80% 於24小時內自尿中排出，一般而言，尿
    液中能否驗出嗎啡陽性反應與其投與量、投與途徑、採尿時
    間、個人體質及檢驗方法之靈敏度有關，國外曾有文獻報導
    注射6 毫克之海洛因鹽酸鹽，其代謝物嗎啡之平均可檢出時
    限約為26小時，另嗎啡經注射入人體後，90% 以上於24小時
    內自尿中排出，國外曾有文獻報導注射20毫克之嗎啡硫酸鹽
    ，其嗎啡之平均可檢出時限約為45小時，此有法務部調查局
    80年3 月28日（80）發技一字第1898號函、衛生署藥物食品
    檢驗局81年9月8日（81）藥檢壹字第8114885 號函述足參，
    準此，本件被告前開尿液經確認結果，檢出尿中有嗎啡成分
    ，依前開說明，被告所施用者，應為海洛因甚明。復且，前
    開公司出具之濫用藥物尿液檢驗報告係以酵素免疫分析法初
    步檢驗，再以精密GC/MS 氣相層析質譜儀分析法確認，尿中
    均檢出嗎啡陽性反應，而按以免疫分析法鑑驗時，當其他藥
    物與海洛因化學結構相近才可能引起偽陽性反應；檢體再經
    氣相層析質譜儀確認，可將免疫分析法所造成之偽陽性結果
    排除，不致產生安非他命偽陽性反應，此亦有衛生署管制藥
    品管理局90年1月20日管檢字第91091 號、90年8月16日管檢
    字第96946 號函述可佐，是被告之尿液經初驗及複驗，俱呈
    嗎啡陽性反應，應可排除偽陽性反應無誤。況且，本件所扣
    得被告持有之白色粉末1 包（含袋重0.19公克），經送前開
    公司鑑定結果，確檢驗出有海洛因之成分無訛，此並有前開
    公司97年4月21日CH/2008/40235號濫用藥物檢驗報告1 份附
    卷足憑，堪認被告確有於97年4月3日晚間7 時許施用第一級
    毒品海洛因之行為，殆無疑義。此外，被告前於89年間因施
    用第二級毒品案件，經臺灣臺北地方法院裁定送觀察、勒戒
    ，嗣因認無繼續施用毒品傾向，而於89年6 月27日執行完畢
    釋放；復於93年間因施用第一、二級毒品案件，經同一法院
    分別判處有期徒刑1年、7月，應執行有期徒刑1年6月，緩刑
    4 年，緩刑期內付保護管束確定等情，有臺灣高等法院被告
    前案紀錄表1 份在卷可按；是被告於89年間觀察勒戒執行完
    畢釋放併同93年間施用第一、二級毒品後，5 年內再犯本件
    施用第一級毒品犯行，事證明確，被告犯行洵堪認定。
三、查海洛因係毒品危害防制條例第2條第2項第1 款之第一級毒
    品，故核被告所為，係犯毒品危害防制條例第10條第1 項之
    施用第一級毒品罪。又其施用海洛因前後持有之低度行為，
    應為施用之高度行為所吸收，不另論罪。爰審酌被告不知悔
    悟，於93年間所涉施用第一、二級毒品案件，經臺灣臺北地
    方法院以93年度訴字第1144號判決，判處應執行有期徒刑 1
    年6月，緩刑4年，緩刑期內付保護管束，保護管束期滿日為
    98年3 月13日，現仍在保護管束期間，猶未能珍惜法院勉其
    自新之意，再度施用足以導致精神障礙、性格異常及生命危
    險之毒品，殘害身心甚鉅，然念其犯後坦承犯行，態度良好
    ，復現已至衛生署桃園療養院接受美沙冬維持治療，此有該
    院診斷證明書1 紙在卷可參，應認其確已體認其所為非是，
    並非全無悛悔實據，及其品行、年齡智識等一切情狀，量處
    如主文所示之刑，並諭知易科罰金之折算標準。末扣案之海
    洛因1 包（含袋重0.19公克）係查獲之第一級毒品，而鑑定
    機關鑑驗毒品秤重主要係以傾倒，必要時亦會輔以刮杓刮取
    之方式，儘可能將原送驗包裝袋內毒品與包裝袋分離後各別
    秤重，所得毒品重量稱為淨重，包裝袋重量則以空包裝重稱
    之，然無論依上述何種方式分離，原送驗包裝袋內均仍會有
    微量毒品成分殘留等情，此有法務部調查局93年11月16日調
    科壹字第09362396550 號函述可參，足認前開包裝袋未與毒
    品完全析離，就該毒品與包裝袋，均應依毒品危害防制條例
    第18條第1項前段規定，宣告沒收銷燬之。
據上論斷，應依刑事訴訟法第273條之1 第1項、第299條第1項前
段，毒品危害防制條例第10條第1項、第18條第1項前段，刑法第
11條、第41條第1項前段，判決如主文。
本案經檢察官施昱廷到庭執行職務。
中    華    民    國    97    年    9     月    30    日
                  刑事第六庭    法  官  黃翊哲
以上正本證明與原本無異。
如不服本判決，應於判決送達後10日內向本院提出上訴狀（應附
繕本），其未敘述上訴理由者，應於上訴期間屆滿後20日內補提
理由書狀於本院，上訴於臺灣高等法院。
                                書記官  劉霜潔
中    華    民    國    97    年    9     月    30    日
附錄本判決論罪科刑法條：毒品危害防制條例第10條第1項
施用第一級毒品者，處6月以上5年以下有期徒刑。


司法院資訊處製作；財團法人民間司法改革基金會備份。
